【裁判字號】    96,訴,10311
【裁判日期】    970529
【裁判案由】    侵權行為損害賠償
【裁判全文】
臺灣臺北地方法院民事判決             96年度訴字第10311號
原      告  乙○○
                        4樓
訴訟代理人  鄭仁哲律師
            尤英夫律師
            黃宗哲律師
被      告  甲○○
                        6
訴訟代理人  劉孟錦律師
複代理人    歐翔宇律師
上列當事人間因過失傷害案附帶民事訴訟請求侵權行為損害賠償
事件，由刑事庭移送前來，本院於中華民國97年5月13日言詞辯
論終結，判決如下：
    主  文
被告應給付原告新台幣陸拾萬捌仟伍佰捌拾伍元，及自民國九十
六年七月三日起至清償日止，按週年利率5％計算之利息。
原告其餘之訴駁回。
訴訟費用由被告負擔三分之一，餘由原告負擔。
本判決第一項於原告以新台幣貳拾壹萬元為被告供擔保後，得假
執行。但被告如以新台幣陸拾萬捌仟伍佰捌拾伍元為原告預供擔
保，得免為假執行。
原告其餘假執行之聲請駁回。
    事實及理由
壹、程序部分：
一、本件原告主張因被告過失傷害案件 (本院96年度交易字第
    334號刑事案件)附帶提起民事訴訟，經刑事庭將該民事訴訟
    ，以96年度交附民字第157號裁定移送民事庭，此先敘明。
二、按訴狀送達後，原告不得將原訴變更或追加他訴，但擴張或
    減縮應受判決事項之聲明，不在此限，民事訴訟法第255條
    第1項第3款定有明文。查本件原告起訴時，依侵權行為請求
    被告給付新台幣（下同）5,773,299元及自刑事附帶民事起
    訴狀繕本送達之翌日起至清償日止，按年利率5％計算之利
    息，嗣民國（下同）97年5月13日言詞辯論時，將訴之聲明
    縮減為：被告應給付原告1,604,314元及自刑事附帶民事起
    訴狀繕本送達之翌日起至清償日止，按年利率5％計算之利
    息。核與前開聲明減縮之規定, 並無不合，應予准許。
貳、實體部分：
一、原告主張：
（一）被告於95年3月12日上午5時許，於飲用酒類至不能安全駕
      駛之程度後，仍駕駛車號7D-1789號自用小客車，沿台北
      市中山區大直橋往北方向行駛，原應注意不得於酒醉後駕
      車，並應注意車前狀況，隨時採取必要之安全措施，且汽
      車不得行駛機慢車專用道等規定，而依當時情形，並無不
      能注意之情況，竟因酒後駕車致注意力未能集中而闖入該
      路段機慢車專用道，並因疏未注意車前狀況，致所駕前開
      汽車於同日上午5時45分許，行經大直橋往北第9根燈桿處
      時，不慎自後追撞當時由原告駕駛，沿同方向行駛在機慢
      車專用道內之車號AUJ-335號重型機車後方，使原告人車
      倒地而受有骨盆骨折、薦椎骨折等傷害。
（二）按「因故意或過失不法侵害他人權利者，負損害賠償責任
      。」；「汽車、機車或其他非依軌道行駛之動力車輛，在
      使用中加損害於他人者，駕駛人應賠償因此所生之損害。
      」﹔「不法侵害他人之身體或健康者，對於被害人因此喪
      失或減少勞動能力或增加生活上之需要時，應負損害賠償
      責任。」及「不法侵害他人之身體及健康者，被害人雖非
      財產上之損害，亦得請求賠償相當之金額。」民法第184
      條、第191條之2、第193條和第195條分別定有明文。原告
      因被告之駕車不慎行為而導致其身體及健康受到傷害。是
      以，原告所受之傷害與被告之侵權行為間具有因果關係，
      被告自應依上開規定對原告負損害賠償責任。
（三）爰臚列本件請求之賠償範圍如下，請求被告賠償，並聲明
      被告應給付原告1,604,314元，及自刑事附帶民事起訴狀
      繕本送達之翌日起至清償日止，按年利率5％計算之利息
      ，另聲明願供擔保，請准予宣告假執行：
1、醫療費用部分：101,122元，其中原告所聲請之證明書均是作
   為證明本件傷害之發生及醫療行為之內容與存在期間之用，
   其自屬醫療必須之費用。另原告所花費之病房費用亦是原告
   因本件傷害案件所支出之醫療費用，被告要求扣減，顯不合
   理。
2、看護費用部分：86,800元，原告因本件傷害案件而須住院開
   刀療養，此從中山醫院和臺大醫院所出具之醫療收據即可明
   瞭。為此，原告於住院期間聘請看護全天候照顧，自屬合理
   必要。且中山醫院之護理費用和看護費用是屬不同費用，二
   者並無相互重複之問題。
3、醫療用品部分：2,315元,係購買醫療必需品之費用。
4、住院生活雜費部分﹕3,545元，此部分費用是原告於住院期間
   所增加之生活上必要費用，被告就此自應負起賠償責任。
5、鑑定費用部分：3,000元，此部分費用是為證明被告就本件車
   禍事故確有過失存在而所支出之費用，其自屬必要費用。
6、工作收入減少部分：407,532元，原告因此傷害致6個月無法
   工作，此有國泰世華銀行出具之95年度差假明細可資為證，
   其上所載之請假紀錄雖僅有4個月，惟因原告身體尚未完全康
   復，仍需用柺杖才能行走，國泰世華銀行基於體恤原告，乃
   同意原告不用請假而在家修養2個月後再上班。是以，原告因
   此傷害共計無法工作6個月，而其每個月之薪資收入為67,922
   元。
7、慰撫金部分：1,000,000元，本件車禍事故之發生完全是因被
   告酒醉駕車而自後追撞原告所騎乘之機車，原告之身體因此
   受到嚴重傷害。雖經長時間治療休養，至今仍留有骨盆傾斜
   無法恢復、雙足長短腳致行走跛行、泌尿系統差致頻尿頻便
   、且尿後有餘尿殘存、無法長時間久坐及不能提重物等後遺
   症。且因原告係任職國泰世華銀行擔任司機工作，上開後遺
   症實已對原告之工作造成嚴重影響，致使原告因此無法正常
   工作，甚且原告極有可能會因此遭國泰世華銀行予以資遣而
   喪失工作。是以，原告除於治療復建過程中因身體傷害而成
   精神上極大痛苦外，至今仍因上開後遺症導致原告無法正常
   工作及生活，原告之精神上亦因此蒙受痛苦。且於雙方和解
   過程中，被告一再變更其同意和解之金額，甚且於原告欲同
   意其所提出之和解金額，其卻又降低其和解條件，致使雙方
   遲遲無法達成和解，原告亦因此而受到二次傷害精神上痛苦
   不堪。為此，經審酌上開原因、原告係高中畢業、現任職於
   國泰世華銀行擔任司機工作、每月月薪約60,000餘元及現有
   一棟不動產等各項因素後，原告請求被告賠償慰撫金
   1,000,000 元自無過高之情事。
二、被告則以：原告請求之金額過高，顯非妥適，分別臚列其理
    由如下，另被告於本件車禍發生後，已先行支付200,000元
    與原告，而本件之強制汽車責任保險亦已理賠原告88,418元
    ，此部分金額應於本件損害賠償金額中扣除。並聲明駁回原
    告之訴，及願供擔保，請准許宣告免為假執行：
（一）醫療費用部分：醫療收據之明細內含證明書費1,950元（
      中山醫院95年6月9日醫療收據有一筆證明書費500元；95
      年9 月11日醫療收據有一筆證明書費200元；95年9月1日
      醫療收據有一筆證明書費200元；台大醫院95年4月22日住
      院收據有一筆證明書費500元；95年4月10日住院自付費用
      收據有一筆證明書費200元；95年4月10日自付費用收據有
      一筆證明書費350元)，由於證明書費非醫療必要費用，不
      得請求，故應予扣除。又原告自行由健保病房升等為單人
      病房，共計增加55,500元（中山醫院9,100元；台大醫院
      46,400元）並非必要費用，亦應予扣除。
（二）看護費用部分：原告請求看護費用86,800元。以看護費用
      單日2,000元計算，計有43.4日，惟原告是否有需要全日
      看護如此長期間之必要，原告應舉證以實其說。再者，原
      告於中山醫院住院期間自費居住單人病房，有專人護理照
      顧，故於中山醫院95年4月22日之住院收據有一筆護理費
      13,000元之支出，似無再請專人24小時看護之必要，否則
      難謂無重複報銷之嫌。
（三）住院雜費部分：原告請求3,545元，惟依其所附之明細，
      其中包括電話費、洗頭、香煙、報紙、飲料、電話卡、麵
      包、衛生紙等物品皆非必要之費用，與侵權行為之損害亦
      無因果關係，故此部分之請求並無理由。
（四）工作收入減少部分：原告稱因本件傷害事件造成6個月無
      法工作，每個月之月薪為67,922元，合計收入減少
      407,532元。惟查，本件事實發生於95年3月間，原告所提
      出之薪資證明卻係94年度之所得稅扣繳憑單，並無法證明
      其每月薪資為何，依原告及其配偶於調解委員調解時自稱
      於事發前，其所屬公司因人事費縮減，故每月薪資調降，
      目前僅30,000多元，與其所提出之證據並不相符。又原告
      是否因本事件而達6 個月無法工作之程度，亦未見原告舉
      證，且依中山醫院之回函亦稱原告僅3個月無法工作，足
      見此部分原告之請求無理由。
（五）慰撫金部分：慰撫金請求之多寡，應斟酌雙方身份、資力
      、與加害程度，及其他各種情形，核定相當之數額。經查
      ，被告本件車禍發生後，即一路陪同原告所搭乘之救護車
      至馬偕醫院之急診室進行急診，並對自己輕率疏失之行為
      造成原告受傷，內心萬分歉疚，故於原告住院期間，多次
      前往探視與關心，且盡自己最大之能力先行給付原告
      200,000元之醫療費用，嗣於本件調解階段，被告審酌自
      己之家庭經濟狀況及經濟能力，願再行給付500,000元之
      賠償金，此已經係被告所能負擔之最大金額，但原告卻不
      願接受，並要求被告再給付超過5,000,000元之賠償金，
      遠超過被告能力所能負擔之範圍，致和解未成，惟被告仍
      願盡最大之努力謀求解決，故仍向台北市中山區調解委員
      會聲請調解，但仍為原告所拒絕，始有本案之訟爭。查被
      告目前為單身，事發前為銀行之一般職員（現已遭裁員）
      ，月薪普通，並有74歲高齡之老父需被告獨力照顧，經濟
      狀況並非富裕，現雖在公司擔任記帳之工作，仍僅能勉強
      維持自己與父親日常生活之開支，然原告就本件非財產上
      損害賠償之請求竟高達l,000,000元之鉅，誠非被告之能
      力所能負擔，為此請求准予酌減。
三、兩造不爭執事項：
（一）兩造確於95年3月12日於台北市中山區大直橋，因被告酒
      醉後駕車致發生車禍，且原告因此受有損害。
（二）被告對於原告請求之鑑定費用3,000元（見本院卷第51頁
      ）、醫療用品費用2,315元（見本院卷第46頁）部分不爭
      執。
（三）原告已先行領取被告投保之汽車強制保險賠償金88,418元
      （見本院卷第63頁），及受領被告於侵權行為後先行給付
      之200,000萬元和解金（見本院卷第25頁）。
四、本件兩造爭點為原告請求之損害賠償數額是否適當：（一）
    診斷證明書費及升等病房費用，是否屬於必要之醫療費用？
    （二）原告所請求之看護費及護理費是否為重複請求？（三
    ）原告請求之住院雜費是否與侵權行為間有因果關係？（四
    ）原告可得請求被告賠償減少工作收入之損失為若干？（五
    ）原告請求之慰撫金數額是否過高，而有酌減之必要？分述
    如次：
（一）按因故意或過失，不法侵害他人之權利者，負損害賠償責
      任；汽車、機車或其他非依軌道行駛之動力車輛，在使用
      中加損害於他人者，駕駛人應賠償因此所生之損害；不法
      侵害他人之身體或健康者，對於被害人因此喪失或減少勞
      動能力或增加生活上之需要時，應負損害賠償責任；不法
      侵害他人之身體及健康者，被害人雖非財產上之損害，亦
      得請求賠償相當之金額。民法第184條、第191條之2、第
      193條和第195條分別定有明文。又慰藉金之賠償須以人格
      權遭遇侵害，使精神上受有痛苦為必要，其核給之標準固
      與財產上損害之計算不同，然非不可斟酌雙方身分資力與
      加害程度，及其他各種情形核定相當之數額（最高法院51
      年台上字第223號判例要旨參照）。
（二）醫療費用部分：原告請求被告賠償其因侵權行為支出之醫
      療費用101,122元，並提出馬偕紀念醫院醫療單據2紙、中
      山醫院門診憑單18紙、住院收據1紙、國立台灣大學醫學
      院附設醫院（下稱台大醫院）急診醫療費用收據1紙、住
      院自付費用收據聯4紙、和泰救護中心派車單可證（見本
      院卷第32-44頁），被告除辯稱證明書費用1,950元（見本
      院卷第38背、40、42、43頁）及原告自費升等病房費用
      55,500元（見本院卷第42、43頁）不應由被告負擔外，對
      其餘之部分並不爭執，而原告支出醫療費用43,672元，核
      屬治療之必要費用，其此部分之請求，即屬有據。又, 證
      書費雖非因侵權行為直接所受損害之支出，惟係為實現並
      證明損害賠償債權所支出之必要費用，且係因加害人之侵
      權行為所引起，核亦屬必要之醫療費用之一，原告之主張
      仍屬合理，應予准許。至原告自費升等病房費用，本院審
      酌原告所受傷害有骨盆骨折，合併有排尿困難，需插尿管
      使用導尿及尿袋，並導致泌尿系統差致頻尿頻便，且尿後
      有餘尿殘存，還需長期臥床休息，無法走動，有中山醫院
      97 年3月6日山醫總字第0076號函及97年3月28日山醫總字
      第0099號函（見本院卷第72、76頁），及中山醫院診斷證
      明書（見本院卷第54、55頁）可證，堪認其生活舉止及就
      診醫療有諸多不方便, 為實際上之需要而自付升等病房之
      費用，亦認屬醫療之必要費用，故原告此部分之請求應屬
      可採。
（三）鑑定費3000元及醫療用品費2315元: 被告就此並無爭執,
      且係因本件車禍而支出之必要費用, 原告請求此部分之給
      付,核無不合。
（四）看護費用86,800元部分：看護費用之支出係原告因被告之
      侵權行為受傷而須住院開刀療養所支出之費用，住院期間
      有原告提出中山醫院收據1紙和台大醫院收據3紙可證（見
      本院卷第42、43頁），支出之看護費用額則有病患聘僱照
      顧服務員費用代收轉付證明單2紙可稽（見本院卷第45頁
      ），堪信為真實。且考量原告所受前揭傷害，於住院期間
      聘請看護全天候照顧，自屬合理必要，請求看護費用亦非
      無據。至於被告抗辯中山醫院之護理費用13,000元（見本
      院卷第42頁）應與看護費用性質相同，原告不可重複主張
      云云, 固非無見, 惟看護主要在日常生活, 食、衣、住、
      行各方面之照料、打理, 與護理費在醫護必要之處置, 性
      質上仍有不同, 均屬原告因本件車禍傷害復原時期之必要
      支出, 原告依實際所受之傷害及生活上照料之必要, 請求
      看護費用之給付, 認有理由, 應予准許。
（五）住院雜費3545元部分：依原告所附之明細，其所稱之住院
      雜費項目繁多，其中不僅包括電話費、洗頭、麵包、衛生
      紙等與侵權行為無關之費用，甚至還有香煙、報紙、飲料
      等奢侈品費用也一併請求，惟此些雜費皆非因被告之侵權
      行為所致而必要支出之費用，故原告此部分之請求並無理
      由。
（六）工作收入減少部分：原告雖稱因本傷害事件造成其6個月
      無法工作，導致收入減少407,532元。惟依上開中山醫院
      97年3 月6日山醫總字第0076號函，原告僅3個月需臥床休
      息，無法走動，其勞動力之減損程度為3個月期間（見本
      院卷第72頁），故原告所受工作收入減少之損失，核為3
      個月。至於被告雖抗辯不得以原告所提出之94年度之所得
      稅扣繳憑單，認定原告95年之收入，惟本件侵權行為發生
      於95年3月12日，相距94年不過2個多月期間，原告以此為
      據計算其每月工作收入並無不當，被告之抗辯尚不足採，
      故原告之每月薪資依94年度之所得稅扣繳憑單（見本院卷
      第52、53頁）可推知為67,922元。是原告關於工作收入損
      失之請求於203,766元（67,922×3=203,766）範圍內始為
      適當，逾此金額之請求，不應准許。
（七）慰撫金元部分：按慰撫金之賠償須以人格權遭遇侵害，使
      精神上受有痛苦為必要，其核給之標準可斟酌雙方身分、
      資力與加害程度，及其他各種情形核定相當之數額。查本
      件侵權行為因被告酒後駕車致不能安全駕駛，以致與原告
      發生追撞，造成原告受有傷害，本院審酌兩造之身分、家
      庭經濟狀況、被告試行和解及先期給付二十萬元之履行誠
      意、考量原告所受傷害及造成生活上之困擾與不更、以及
      原告目前已康復（見本院卷第76頁）等一切情狀，認原告
      請求慰撫金應以五十萬元為適當。原告逾越此部分之請求
      ，應予駁回。
（八）被告另抗辯已給付原告200,000元之和解金及原告已領取
      汽車強制責任保險賠償金88,418元，原告此部分之損害，
      已經填補而不能再行請求。查被告先行給付之和解金
      200,000元，為原告所不爭執，復有本院96年度交易字第
      334號刑事判決附卷可稽（見本院卷第25頁）佐證，足以
      採信, 而此和解金意在作為賠償原告因侵權行為所受之損
      害，與原告本件請求之損害賠償目的相同，為免就同一事
      故命被告重複賠償，形同「同一損失賠償二次」，違反損
      害賠償之法理，是被告抗辯應扣除先行給付之和解金，應
      屬可採。另保險金部分，依強制汽車責任保險法第32條規
      定「保險人依本法規定所為之保險給付，視為被保險人損
      害賠償金額之一部分；被保險人受賠償請求時，得扣除之
      。」故本件原告受領之強制保險金88,418萬元，既有被告
      提出之泰安產物保險股份有限公司96年10月4日函可證（
      見本院卷第63頁），並為兩造所不爭執，堪信真實，是被
      告抗辯應扣除該部分之金額，依前開規定，即屬有據。
五、綜上，原告本於民法第184條第1項前段、第191條之2、第
    193條、第195條第1項，請求被告給付608,585元 (醫療費用
    101122+看護費用86800+醫療用品費2315+鑑定費用3000+工
    作損失203766+慰撫金500,000-和解金200,000-保險金
    88418=608,585)及自96年7月3日起至清償日止，按年息5％
    計算之利息，為有理由，應予准許，原告逾此範圍之請求為
    無理由，應予駁回。
六、兩造均陳明願供擔保，請准宣告假執行或免為假執行，關於
    原告勝訴部分，經核均無不合，爰各酌定相當擔保金額，並
    予准許；至原告敗訴部分，其假執行之聲請已失所附麗，應
    予駁回。
七、本件事證已臻明確，兩造其餘攻擊防禦方法及證據，經本院
    斟酌後，認均不足以影響本判決之結果，自無逐一詳予論駁
    之必要，併此敘明。
八、結論：本件原告之訴為一部有理由、一部無理由，依民事訴
    訟法第79條，判決如主文。
中    華    民    國    97    年    5     月    29    日
                  民事第五庭    法  官  周祖民
以上正本係照原本作成
如對本判決上訴，須於判決送達後20日內向本院提出上訴狀
中    華    民    國    97    年    5     月    29    日
                                書記官  王文心


司法院資訊處製作；財團法人民間司法改革基金會備份。
